【裁判字號】    97,消債更,653
【裁判日期】    970829
【裁判案由】    更生事件
【裁判全文】
臺灣臺南地方法院民事裁定           97年度消債更字第653號
聲  請  人
即  債務人  甲○○
                        號
上列當事人因消費者債務清理事件聲請更生，本院裁定如下：
    主  文
更生及保全處分之聲請均駁回。
聲請費用由聲請人負擔。
    理  由
一、按「聲請更生或清算不合程式或不備其他要件者，法院應以
    裁定駁回之，但其情形可以補正者，法院應定期間先命補正
    」，消費者債務清理條例第8條定有明文。又「債務人與金
    融機構協商成立者，不得聲請更生或清算。但因不可歸責於
    己之事由，致履行顯有重大困難者，不在此限」；「本條例
    施行前，債務人依金融主管機關協調成立之中華民國銀行公
    會會員辦理消費金融案件無擔保債務協商機制與金融機構成
    立之協商，準用前項之規定」，復為消費者債務清理條例（
    下稱債清條例）第151條第5項、第6項所明定。
二、本件聲請意旨略以：聲請人有不能清償債務情事，前已提出
    債權人清冊，以書面向最大債權金融機構請求共同協商債務
    清償方案，協商成立並約定每月償還新臺幣（下同）15,833
    元。然因聲請人之月收入僅有35,000元，扣除每月支出15,0
    00元、房租7,000元及扶養父母之費用10,500元，已所剩無
    幾，故無力繼續履行原協商條件，顯因非可歸責於己之事由
    ，致履行有重大困難，且其無擔保或無優先權之債務總額未
    逾1,200萬元，復未經法院裁定開始清算程式或宣告破產，
    爰依法向本院聲請更生等語。
三、按依債務人與金融機構協商成立者，除非因不可歸責於己之
    事由，致履行顯有重大困難，否則不得聲請更生或清算，消
    費者債務清理條例第151條第5項規定意旨甚明。是債務清償
    方案成立後，固由債務人按其條件履行，惟需於其後發生情
    事變更，在清償期間收入或收益不如預期，致該方案履行困
    難甚或履行不能，因不可歸責於己，始能聲請更生或清算。
    此項規定旨在避免債務人任意毀諾已成立之協商，濫用更生
    或清算之裁判上債務清理程式，蓋以債務清償方案係經當事
    人行使程式選擇權所為之債務清理契約，債務人應受該成立
    之協定所拘束。聲請人主張其月收入僅有35,000元，扣除每
    月支出15,000元及扶養父母之費用10,500元，已所剩無幾云
    云。經查：
  (一)聲請人於消費者債務清理條例施行前，依金融主管機關協調
    成立之中華民國銀行公會會員辦理消費金融案件無擔保債務
    協商機制與金融機構於95年8月2日成立協商，自95年9月10
    日起開始每月繳款15,833元，已據聲請人提出協議書及無擔
    保債務還款計劃在卷。
  (二)依聲請人提出之存摺內頁明細，聲請人於95年8月至96年10
    間之薪水，每月最低為34,771元（96年5月10日），其他多
    約在41000至46000元間，97年度於台灣宅配通股份有限公司
    任職，每月應發薪資亦均超過3萬元而將近4萬元（非實際發
    給之薪資），與聲請人所述每月收入僅35,000元，顯不相符
    。又聲請人之債務協商，每月繳納款項為15,833元，以聲請
    人之平均薪資每月約4萬元左右，尚非無法支應。
  (三)又聲請人之父領有殘障補助每月4000元，有其父李發連之台
    南德高厝郵局儲金簿內頁明細在卷，而聲請人之姊妹亦應共
    同負擔父母之扶養義務及醫藥支出，至於其餘三餐起居、家
    用花費、交通費、電話通話費等應儘量節省開支，則聲請人
    陳報之支出費用是否據實可信，尚非全數可採。又聲請人之
    家庭、收入狀況於協商成立前後並無何不同，則聲請人既有
    固定收入之履行能力，縱有履行不便，即使已就協商結果毀
    諾，亦得經由個別債權銀行協商程式以求適當履債。準此，
    堪認債務人尚乏不可歸責於己致履行顯有重大困難之情形。
四、綜上所述，本件聲請人之聲請，並無具體事證證明其有何因
    不可歸責於己之事由，致依原協商條件履行顯有重大困難，
    則其聲請更生，應屬要件不備，依首揭條文之意旨，自應駁
    回其更生之聲請。又更生之聲請既經駁回，其保全處分之請
    求，已無必要，應併予駁回。爰裁定如主文。
中    華    民    國    97    年    8     月    29    日
              民事第三庭    法      官  蔡孟珊
上為正本係照原本作成。
如不服本裁定，應於裁定送達後10日內，以書狀向本院提出抗告
，並繳納抗告費新臺幣1千元。
中    華    民    國    97    年    8     月    29    日
                            書  記  官  吳幸芳


司法院資訊處製作；財團法人民間司法改革基金會備份。
